【裁判字號】    99,交聲,2457
【裁判日期】    990906
【裁判案由】    聲明異議
【裁判全文】
臺灣高雄地方法院交通事件裁定        99年度交聲字第2457號
原處分機關  高雄市政府交通局
異  議  人
即受處分人  福輝事業股份有限公司
代  表  人  甲○○
上列異議人即受處分人因違反道路交通管理處罰條例案件，對於
交通部公路總局高雄區監理所於民國99年8 月16日所為之裁決處
分（處分案號：高市交裁字第裁32-ZEP042890號），聲明異議，
本院裁定如下：
    主  文
異議駁回。
    理  由
一、原處分意旨略以：本件異議人即受處分人福輝事業股份有限
    公司（下稱異議人）於民國（下同）99年2 月4 日13時59分
    許，駕駛車牌號碼ZW-8798 號自用一般小客車（下稱系爭車
    輛），行駛於應繳費之公路不依規定繳費，經國道五隊警員
    填製第ZEP042890 號舉發違反道路交通管理事件通知單舉發
    ，原處分機關即以異議人違規事實明確，依道路交通管理處
    罰條例第27條第1 項之規定，裁處異議人罰鍰新臺幣（下同
    ）3,000 元等語。
二、聲明異議意旨略以：(一)異議人購買之OBU 雖裝置在其所有另
    一部車號YA-5236 號車輛上，因該車遭打破車窗而需進廠修
    復，遂將該OBU 裝置在系爭車輛，並於處分意旨所稱時間行
    經國道一號岡山收費站之ETC 車道，並未注意有無扣款聲音
    ，嗣收到600 元罰單時，方知未扣款完成而於期限內繳清上
    開罰鍰，詎又收受系爭裁罰3000元之罰單，顯然不公平、不
    合理；(二)依行政罰法第24條第1 項之規定，異議人上揭一行
    為縱視同未申裝OBU 行駛ETC 車道，僅能處罰一次，異議人
    已繳清600 元罰鍰，本件裁罰顯然有違「一事不二罰」原則
    ，顯非適法，爰聲明異議，請求撤銷原處分等語。
三、(一)按「汽車行駛於應繳費之公路、橋樑、隧道或輪渡，不
    依規定繳費者，處汽車所有人或駕駛人新臺幣3000元以上
    6000元以下罰鍰，並追繳欠費。」、「汽車行駛於高速公
    路、快速公路或設站管制之道路，不遵使用限制、禁止、行
    車管制及管理事項之管制規則而有第一項、第二項以外之其
    他違反管制規定之行為，處駕駛人新臺幣600 元以上1200元
    以下罰鍰。」道路交通管理處罰條例第27條第1 項、第33條
    第3 項分別定有明文；(二)又「一行為違反數個行政法上義
    務規定而應處罰鍰者，依法定罰鍰額最高之規定裁處。但裁
    處之額度，不得低於各該規定之罰鍰最低額。」此為行政罰
    法第24條第1 項所定明文。本條規定一行為違反數個行政
    法上義務規定而應處罰鍰時之法律效果。所謂一行為違反數
    個行政法上義務規定而應處罰鍰，例如在防制區○○道路兩
    旁附近燃燒物品，產生明顯濃煙，足以妨礙行車視線者，除
    違反空氣污染防制法第31條第1 項第1 款規定，應依同法第
    60條第項處以罰鍰外，同時亦符合道路交通管理處罰條例第
    82條第1 項第2 款或第3 款應科處罰鍰之規定。因行為單一
    ，且違反數個規定之效果均為罰鍰，處罰種類相同，從其一
    重處罰已足達成行政目的，故僅得裁處一個罰鍰，爰為第一
    項規定，並明定依法定罰鍰額最高之規定裁處及裁處最低額
    之限制。
四、本院得心證理由
  (一)異議人於前揭時、地駕駛上開車輛，為警以上揭理由製單舉
    發，而原處分機關依道路交通管理處罰條例第27條第1 項之
    規定裁處異議人罰鍰3,000 元等情，有高雄市政府交通局對
    違反道路交通管理事件不服裁決聲明異議案移送書暨相關裁
    罰資料在卷可稽，且為異議人所不爭執，自堪認為真實。
  (二)異議人主張已繳納600 元罰鍰之情，業據提出統一超商股
    份有限公司代收款專用繳款證明為證，且經交通部臺灣區○
    道○路○路局岡山收費站以99年7 月28日高岡稽字第099000
    1265號函覆異議人及高雄市政府交通局說明三稱「貴公司已
    繳之罰鍰為未申裝OBU 行駛電子收費車道，依道路交通管理
    處罰條例（以下稱處罰條例）第33條第3 項，舉發汽車行駛
    高速公路，於駛進收費站時，未依標示指示過站繳費，處汽
    車所有人或駕駛人新臺幣600 元以上1200元以下罰鍰。至於
    旨揭舉發單係通行費欠費，經催繳未能於期限內補繳，另依
    處罰條例第27條第1 項規定，舉發汽車行駛於應繳費之公路
    ，不依規定繳費者，處汽車所有人或駕駛人新臺幣3000元以
    上6000元以下罰鍰，並追繳欠費，兩罰為兩不同行為之舉發
    ，先予敘明」等詞，亦堪信為真實。準此，異議人本件所
    受裁罰係因經催繳而不繳納通行費所致，與前所繳納之600
    元罰鍰係未裝設OBU 行駛ETC 車道之違反管制規定行為不同
    ，雖異議人客觀上係未申裝OBU 行駛電子收費車道之單次行
    為，然其中未依規定繳費之部分，在異議人經通知補繳期限
    前，尚未確定有「汽車行駛於應繳費之公路不依規定繳費」
    之違規事實，警察機關尚無舉發權，應於補繳期限屆滿後仍
    未補繳費用，其違規行為方屬成立（臺灣高等法院97年度交
    抗字第800 、802 、803 、80 4、866 、873 至926 號裁定
    參照），是異議人於99年5 月24日收受高速公路局委託遠通
    電收公司辦理電子收費業務催繳高速公路通行費催繳通知單
    後，仍不繳納通行費之行為，與前揭違反高速公路管制規定
    之行為已有不同而非行政罰法第24條第1 項所稱之一行為，
    異議人以此抗辯並無理由，原處分機關所為裁決，經核於法
    尚無違誤，本件異議應予駁回。
  (三)從而，本件應依道路交通管理處罰條例第87條第2 項、道路
    交通案件處理辦法第19條，裁定如主文。
中    華    民    國    99    年    9     月    6     日
                      交通法庭  法  官  楊智守
以上正本證明與原本無異。
如不服本裁定應於送達後5日內向本院提出抗告狀。
中    華    民    國    99    年    9     月    6     日
                                書記官  蔡毓琦

司法院資訊處製作；財團法人民間司法改革基金會備份。
